臺灣高等法院高雄分院刑事判決　　 93年度上更(二)字第266號
上　訴　人
即　被　告　子○○
　　　　　　　　　　（另案在臺灣高雄第二監獄執行）
上　訴　人
即　被　告　癸○○
　　　　　　　　　　（
共　　　同
指定辯護人　本院甲設辯護人孫妙岑
上列上訴人等因強盜案件，不服臺灣高雄地方法院92年度訴字第
11 08 號中華民國92年10月9 日第一審判決（起訴案號：臺灣高
雄地方法院檢察署92年度偵字第6233號；併辦案號：同署92年度
偵字第9377號），提起上訴，經判決後，由最高法院第2 次發回
更審，本院判決如下：
    主  文
原判決關於準強盜部分暨定執行刑部分均撤銷。
子○○共同連續攜帶兇器竊盜，因防護贓物，當場施以強暴，累
犯，處有期徒刑玖年。扣案如附表二所示之物沒收。
癸○○共同連續攜帶兇器竊盜，因防護贓物，當場施以強暴，處
有期徒刑柒年陸月。扣案如附表二所示之物沒收。
    事  實
一、子○○於民國89年間曾因違反毒品危害防制條例案件，經臺
    灣高雄地方法院以89年度易字第3742號判處有期徒刑4 月確
    定，甫於90年8 月7 日易科罰金執行完畢，猶不知悔改，復
    夥同癸○○共同基於意圖為自己不法所有之概括犯意聯絡，
    由癸○○騎乘車牌號碼ＡＲＱ─482 號機車後載子○○，並
    攜帶子○○所有如附表二編號1 至9 所示客觀上足以對人之
    生命、身體產生危害，可供兇器使用之器具1 批，連續於如
    附表一編號1 至5 所示之時、地，共同持如附表二編號1 或
    2 所示之鐵剪、鐵撬等兇器，由子○○以鐵剪剪開或鐵撬撬
    開之方式，破壞投幣式加水機錢幣箱鎖頭，竊取加水機投幣
    箱內之財物，癸○○則負責在機車上等候把風，2 人復基於
    當場施以強暴脅迫之概括犯意聯絡，於竊盜過程中遭他人發
    現，為防護贓物或脫免逮捕，即推由在場把風之癸○○，或
    實施竊盜之子○○中1 人，或2 人共同對發現之被害人實施
    強暴、脅迫行為，而連續對如附表一編號1 、2 、4 、5 所
    示之己○○等人實施各該編號所示之強暴或脅迫行為，竊得
    如附表一編號1 至4 所示之錢幣（其中編號3 癸○○加重竊
    盜部分已判決確定，並共同基於傷害之犯意，分別持鐵剪、
    鐵撬攻擊丁○○，因而致丁○○附表一編號5 所載之傷害。
    復又確定）。嗣癸○○、子○○於如附表一編號1 之時、地
    駕車逃逸後，經警獲報扣得現場所遺留之如附表二編號10之
    鐵剪1 支，並於如附表一編號5 之時、地駕車逃逸時，經警
    獲報於同日凌晨4 時30分許，在高雄市○○區○○路9 巷12
    號前逮獲二人，並扣得如附表二編號1 至9 所示之物，而查
    悉上情。
二、案經丁○○訴請及高雄市政府警察局楠梓分局、新興分局移
    。
     理  由
一、訊之上訴人即被告子○○、癸○○固坦承有於如附表一編號
    1、4所示之時、地，由被告癸○○負責在機車上等候把風，
    而由被告子○○撬開丙○○、庚○○所有之加水機，竊取加
    水機內之錢幣新台幣（下同）4,165 元、1,000元， 及於如
    附表一編號5 所示時、地竊取壬○○管理之加水機，因遭制
    止而未得手之事實，惟矢口否認有何準強盜犯行，均辯稱：
    沒有因防護贓物或脫免逮捕而對己○○、乙○○、戊○○、
    丁○○等人實施強暴脅迫行為，也未於如附表一編十號2 所
    示時、地竊取壬○○管理之加水機內財物，並以鐵管攻擊壬○○云云。
二、經查：
　(一)右開附表一編號1準強盜之事實，業據被告子○○、癸○○
  　於警訊時分別供承不諱（見警卷(二)第1 、3 頁），且被告等
    於本院93年12月23日最後1 次審理時均供稱：對於檢察官起
    訴之附表一編號1 之事實沒有意見等語。核與證人己○○於
    偵查中、原審及本院證述之情節相符（見偵一卷48頁，原審
    卷第100 頁、本院93年12月23日審判筆錄），又證人己○○
    於偵查中向檢察官所為之陳述，並無顯有不可信之情況，依
    刑事訴訟法第159 條之1 第1 項規定，自得採為被告等犯罪
    之證據。並有扣案如附表二所示可供兇器使用之器具照片影
    本9 張附卷可稽（見警一卷第23至27頁），及現場遺留遭扣
    案如附表二編號10所示之鐵剪1 支可資佐證。又被告子○○
    等人竊得投幣箱內之零錢後，始為己○○發現予以制止，被
    告2 人為防護贓物，當場對己○○施以強暴等情，除據被告
    子○○於本院審理時供承不諱（見本院93年12月23日審判筆
    錄），並指證人己○○於本院審理時證述無訛（見同上筆錄
    ），足見被告等上開自白與事實相符，自得採為被告等犯罪
    之證據。被告2 人嗣於偵、審中翻異改稱未出手攻擊己○○
    云云，顯係事後卸責之詞，委無足採。被告2 人於如附表一
    編號1 之時、地，共同攜帶兇器竊盜，因防護贓物，當場施
    以強暴之犯行，洵堪認定。
  (二)被告癸○○於警訊時已供陳：因丁○○有2 台加水機，我2
    人大約於92年3 月17日23時許，先撬開其中一台加水機投幣
    口，竊取裡面硬幣等語（見警一卷第2 頁）；復於偵查中供
    承：92年3 月17日由我把風，被告子○○負責剪開加水機等
    語（見偵一卷第23頁反面）。被告子○○亦於偵查中供承：
    有於92年3 月17日晚上11時30分許，在惠民路加水站撬開加
    水機等語（偵一卷第20頁反面），核與證人丁○○、壬○○
    於偵查及原審中證述遭竊盜之情節相符（詳後述），足見被
    告2 人此部分之自白核與事實相符，被告2 人確於如附表一
    編號2 所示時、地共同攜帶兇器竊盜之行為，應堪認定。被
    告2 人嗣於原審及本院審理時翻異前詞，否認有於前揭時地
    為竊盜行為，顯無足採。又證人丁○○於偵查中證述：我們
    有裝監視器，92年3 月17日晚上他們2 人已敲壞1 台加水機
    ，零錢整盒被提走，當晚我自監視器看到，發現他們在敲東
    西，我因穿短褲，所以我太太（壬○○）先下樓來，告訴他
    們裡面沒多少錢，但被告不理，並用鐵剪丟我太太，沒丟到
    ，我下來時有看到這情形等語（見偵一卷第24頁），嗣於上
    訴審審理時仍陳稱：「（問：92年3 月17日晚上11時30分，
    被告第1 次到你的加水站時，你有看到被告偷你的硬幣嗎？
    ）有，當時我們才剛收店，我們住在2 樓，從監視器看到後
    下來，我太太先下來，我隨後下來。」、「（問：被告有拿
    何工具嗎？）有，他們2 人都是以鐵器丟擲我們。」、「（
    問：你在警局時說，被告以鐵管攻擊你，是嗎？）那是第2
    次我自己一個人下來時從後面被打的。第1 次沒有，我被丟
    擲後就進去門裡面了，他們就走了，我就報巡守隊。」等語
    （見本院上訴卷第142 頁）；於本院審理時證述：第1 次我
    們店11點半打烊，我們鐵門剛拉下來，我們上樓後，從監視
    器的螢幕看到有人在偷我們的投幣箱，我太太就下去問他們
    ，要做什麼，我就跟著下去，結果他們就拿鐵器的東西丟擲
    我們，我們就趕快再上樓，後來再下來時，就看到投幣箱被
    偷走了，那鐵器是被敲下來的飲水機的鎖頭及鐵管等語（見
    本院93年12月9 日審理筆錄）。核與證人壬○○於偵查中及
    原審中證述：我於92年3 月18日4 時20分許（應係92年3 月
    17日23時之誤）自監視器發現被告2 人，我就下樓，被告2
    人拿油壓剪、刀子，及鐵撬攻擊我，被告2 人均有攻擊我；
    我在監視器看見他們2 人，下樓查看，他們已經撬壞加水機
    ，兩人其中有一個人持鐵管丟我，我損失1,150 元等語（見
    偵一卷第24頁、原審卷第133 頁），另於本院前審審理時證
    述：「（問：92年3 月份妳的加水站有被偷，情形如何？）
    第1 次3 月17日晚上11點半左右，我從監視器看到有人撬我
    們的投幣機。」、「我下來投幣機已經撬開，裡面的錢已經
    被拿走，他們還有拿東西要打我，我跑回去。是在庭上的這
    2 人沒有錯。」等語大致相符（見本院92年5 月26日審判筆
    錄），依其2 人證述之情節，堪認被告2 人已撬壞投幣箱之
    鎖頭，將整盒投幣箱之錢幣提走，置於其實力支配之下，證
    人丁○○夫妻自監視器發現後，始由其妻壬○○先下樓出面
    制止，被告2 人始持鐵剪等物丟擲攻擊，共同防護其竊得之
    贓物甚明。又證人丁○○於偵查中向檢察官所為之陳述，並
    無顯有不可信之情況，依刑事訴訟法第159 條之1 第2 項規
    定，自得採為認定被告等犯罪之證據。參以證人丁○○、壬○○與被告2 人並無宿怨，應無構詞攀誣被告2 人涉犯前開
    犯行之理。此外，復有前開涉案機車、扣案如附表二所示可
    供兇器使用之器具照片影本9 張、贓物認領保管收據一紙，
    及扣案如附表二編號1 至9 所示可供兇器使用之器具等物可
    資佐證（見警一卷第14、22至27頁）。被告2 人於如附表一
    編號2 所示時、地，共同攜帶兇器竊盜，為防護贓物而施強
    暴犯行，亦堪認定。至證人丁○○於警訊時證述：我於（92
    年3 月17日）23時30分第1 次發現有2 人在撬開我家門前的
    加水站，當時我要制止時，才喊1 聲小偷，小偷就要拿鐵管
    攻擊我，然後逃逸未得手等語，因其嗣於偵、審中已改稱：
    「當晚我自監視器看到，發現他們在敲東西，我因穿短褲，
    所以我太太（壬○○）先下樓來，告訴他們裡面沒多少錢，
    但被告不理，並用鐵剪丟我太太，沒丟到，我下來時有看到
    這情形。」、「（問：你在警局時說，被告以鐵管攻擊你，
    是嗎？）那是第2 次我自己一個人下來時從後面被打的。第
    1 次沒有。」等語（見偵一卷第24頁、本院上訴卷第142 頁
    ），核與證人壬○○於原審中證述：92年3 月17日晚間11時
    30分許，我在監視器看見被告2 人，而下樓查看，這次我先
    生（丁○○）並未下樓等語相符（見原審卷第133 頁），是
    證人丁○○前開警訊之證述，應係混淆2 次案發情節所致。
    又證人丁○○於本院證述關於附表一編號2 部分雖稱被告以
    鐵器丟擲我們（丁○○、壬○○）等語。惟其於偵查中證稱
    ：「用鐵剪丟我太太，沒丟到，我有看到」證人壬○○於原
    審證稱：「這次我先生，並未下樓」等語，足見被告僅以鐵
    器丟擲壬○○1 人。另證人壬○○於原審所述：被告癸○○
    拿鐵管丟我，被告子○○騎車一節（見原審卷第133 頁），
    與其於偵查中之證詞及證人丁○○證述被告2 人均有持鐵器
    等物擲擊壬○○等情，雖略有差異，但對於被告2 人於前往
    該加水站偷錢，被其發現制止後，被告有以鐵器等物擲擊其
    本人之事實則始終如同一，參酌證人丁○○對於上情之描述
    ，堪認證人壬○○上開於原審不一致之證述，應係事後記憶
    模糊所致，應以其於偵查中之證述為可採。證人壬○○上開
    偵查中之證述，雖與其原審審判時所為上開供述，然其偵查
    中先前之陳述，具有較可信之特別情況，且為證明被告等上
    開犯罪事實存否所必要者，依刑事訴訟法第159 條之2 規定
    ，自得採為認定被告等犯罪之證據，併此明。
  (三)被告2 人於原審及本院審理時均坦承有於如附表一編號4 所
    示時、地，共同持可供兇器使用之如附表二編號2 所示之鐵
    撬，由被告癸○○負責在機車上等候把風，而由被告子○○
    撬開庚○○所有之加水機，竊得加水機內之錢幣1,000 元等
    情不諱（見原審卷第132 頁及本院93年5 月10日準備程序筆
    錄），且經現場目擊證人乙○○、戊○○於本院審理時證述
    甚詳（見本院93年12月9 日審判筆錄），足見被告2 人此部
    分之自白核與事實相符，被告2 人有為刑法第321 條第1 項
    第3 款共同攜帶兇器竊盜之行為，足堪認定。又被告子○○
    於如附表一編號4 之時、地，持鐵撬破壞加水機鎖頭，將竊
    得之裝有硬幣錢袋置於機車腳踏板上而得手，當場為證人乙○○、戊○○見狀上前欲制止時，騎車者（指被告癸○○）
    以「再靠近要拿槍打」等語脅迫，旋駕車離去等情，業據證
    人乙○○、戊○○於偵查中及本院審理時證述明確（見偵一
    卷第21頁反面、22頁、及本院93年12月9 日審判筆錄），互
    核彼此證述情節一致，證人乙○○、戊○○於偵查中向檢察
    官所為之陳述，並無顯有不可信之情況，依刑事訴訟法第
    159 條之1 第2 項規定，自得採為認定被告等犯罪之證據。
    參以證人乙○○、戊○○與被告2 人素無怨隙，應無設詞誣
    陷被告2 人涉犯前開犯行之能。此外，復有前開涉案機車、
    扣案如附表二所示可供兇器使用之器具照片影本9 張、贓物
    認領保管收據1 紙，及扣案如附表二編號1 至9 所示可供兇
    器使用之器具等物可資佐證（見警一卷第14、20、23至27頁
    ）。被告2 人於如附表一編號4 所示時、地，共同攜帶兇器
    竊盜後，經人發現制止，為防護贓物而共同基於當場施脅迫
    之犯意聯絡，推由被告癸○○對證人乙○○、戊○○2 人施
    脅迫行為之犯行，亦堪認定。
  (四)被告子○○於警訊時供陳：我們大約於92年3 月17日4 時25
    分許（係3 月18日之誤）騎車至高雄市○○區○○路122 號
    ，發現有加水站，我就先用10元投入加水機投幣口，聽聽看
    加水機內是否有錢，我就拿鐵剪準備下手，屋內有1 名男子
    （指丁○○）手持棍棒衝出來打我2 下，我跑到巷內準備搭
    我表弟癸○○之機車離去，但來不及離開就被屋主（丁○○
    ）拉住衣服，癸○○掉頭要載我離開，我即用手上鐵剪拋向
    他，想要嚇他，以便離開現場等語（見警一卷第4 頁）；核
    與被告癸○○於警訊時供稱：因為丁○○有2 台加水機，我
    們大約於92年3 月17日23時許，先撬開其中1 台加水機投幣
    口，竊取裡面硬幣。我們又於92年3 月17日（應係3 月18日
    之誤）4 時25分許，再到高雄市○○區○○路122 號想再撬
    開另1 台加水機之時，該加水站負責人就手持棍棒追打出來
    ，我們就開始反擊逃跑，跑到被追上的時候，我就用鐵撬丟
    他（指丁○○），沒有打到他，我就用拳頭打他2 拳，2 拳
    都打在臉上，子○○也是用拳頭及鐵剪打他等語（見警一卷
    第2 頁），互核供述一致。又被告2 人於如附表一編號5所
    示之時、地，持鐵撬破壞加水機錢幣箱，尚未撬開鎖頭而著
    手竊盜未得手之際，因證人丁○○見狀下樓制止，並追呼抓
    賊之際，遭被告2 人分持鐵撬等物攻擊而施強暴等情，亦據
    證人丁○○於偵查中證述明確（見偵一卷第24、24－1 頁）
    ，且於本院上訴審審理時陳稱：「（問：第2 次，你是何時
    發現他們來的？）當天晚上凌晨4 點。」、「（問：被告有
    拿何工具？）拿鐵剪，其他我沒有看清楚，因為旁邊比較昏
    暗。」、「（問：你所謂鐵剪是指油壓剪嗎？）是。」、「
    （問：除了攻擊你以外，有無攻擊你太太？）那次只有我下
    來，我太太沒有下來。」「（問：你有受傷嗎？）有受傷，
    別人送我到醫院。」、「（問：第2 次是幾個人攻擊你？）
    我不知道，有的從後攻擊。」「（問：你不是說他拿油壓剪
    攻擊你嗎？）前面打我那個人是拿油壓剪，後面打我那個人
    我不知道是拿什麼工具打。」等語（見本院上訴卷第143 、
    144 頁），及於本院前審審理時陳稱：「第2 次他們正在撬
    的時候，就被我阻止，第1 次我們下來時，錢就被拿走了，
    第2 次錢沒有被拿走。」、「我下來時，1 個人騎機車，1
    個站在旁邊，我去追那個站在旁邊的那個人，騎機車的那個
    人逃跑，我去拉那個站在旁邊的人，結果騎機車的人折返回
    來跌倒，被我抓到，他跟我說叫我放他們走，後面的那個人
    就從我後面打我，結果他們2 個人一起打我，我就被打昏倒
    地了，我的手、腳、背部都受傷，加水站離我被打的地方大
    約15甲尺。」等語甚詳（見本院93年5 月26日審判筆錄），
    於本院審理時證述：我們上去後，到凌晨4 點多後，同1 批
    人又來了，他們又在敲另1 台飲水機，還沒有得手，當時我
    太太已經睡著了，我就下來，我問他們要做什麼，他們看到
    我後，他們就要騎車離開，我當時有跟巡守隊說過，我有請
    巡守隊幫我注意，當時他們要離開時，巡守隊也在場，我、
    巡守隊就去追他們，追了十幾甲尺，追上後，他們因為有喝
    酒，在轉角處摔倒了，他們就拿油壓剪、尖嘴的工具打我，
    我當時有喊遭小偷，當時我有受傷，我的頭部、肩夾都有，
    他們2 人都有攻擊我，當時巡守隊是幫我包抄他們，第2次
    沒有財物損失等語（見本院93年12月9 日審判筆錄）。核與
    證人壬○○於原審證述：我先生丁○○先下來被打成傷，被
    告就被抓走，我後來下來沒有看到他們2 人，我就帶我先生
    去看醫生等語相符（見原審卷第134 頁），又證人丁○○於
    偵查中，向檢察官所為之陳述，並無顯有不可信之情況，依
    刑事訴訟法第159 條之1 第2 項規定，自得採為被告等犯罪
    之證據。參以證人丁○○、壬○○與被告2 人並無宿怨，應
    無設詞誣指被告2 人涉犯前開犯行之理；又證人丁○○並因
    此受有右臉部4 ×3 甲分挫傷瘀腫、左肩胛6 ×5 甲分挫傷
    瘀腫、左膝蓋5 ×3 甲分挫傷瘀腫、右膝蓋6 ×4 甲分挫傷
    瘀腫，合併擦破傷等傷害，有驗傷診斷書1 紙附卷可憑（見
    警一卷第28頁）。足徵證人丁○○指訴上情，顯非虛詞。此
    外，復有前開涉案機車、犯案現場、遭逮獲地點、扣案如附
    表二所示可供兇器使用之器具照片影本9 張，及扣案如附表
    二編號1 至9 所示可供兇器使用之器具等物可資佐證（見警
    一卷第23至27頁）。是被告2 人嗣於審理中翻異改稱未出手
    攻擊丁○○云云，應係事後卸責之詞，委無足採。被告2 人
    於如附表一編號5 所示時、地，共同攜帶兇器竊盜未遂，因
    脫免逮捕，當場施以強暴之準強盜犯行，亦堪認定。
  (五)又被告2 人於原審請求調閱如附表一編號2 、5 部分之監視
    錄影帶1 節，因證人壬○○及丁○○已證述現場僅裝置監視
    器，並未錄影等語明確（見原審卷第134 頁、本院上訴卷第
    142 頁及本院93年5 月26日審判筆錄），自無法提供監視錄
    影帶檢閱。另被告等又聲請調閱如附表一編號5 部分之里長
    辦甲室監視錄影帶1 節，經員警前往查看，因電波干擾畫面
    模糊不清，無法看清扭打情形，又該監錄系統係存於電腦硬
    碟機內，該影碟只存放一星期，目前已重覆使用，無法調閱
    查看等情，業據警員陳文章於查訪報告記載詳細（見偵一卷
    第52頁）；警一卷內現場照片係查獲警員事後以Ｖ８攝影機
    拍得的，並非監視錄影帶，亦據證人即警員高鋒銘於原審證
    述屬實（見原審卷第48頁），是本件並無案發時監視錄影帶
    可供調取。又辯護人於本院上訴審聲請調閱現場Ｖ８蒐證錄
    影帶，惟該錄影帶經以電腦擷取重要畫面，列印附卷移送後
    ，已因重覆使用，不慎被覆蓋，致無法提供等情，此有高雄
    市政府警察局楠梓分局92年12月16日高市警楠分三字第0920
    022349號函附警員朱泰深報告一紙在卷為憑（見本院上訴卷
    第118 至120 頁），惟被告等所犯前揭準強盜犯行，事證已
    臻明確，故有無上開監視錄影帶或蒐證錄影帶，並不影響被
    告等犯行之認定，併予敘明。
  (六)被告癸○○就如附表一編號3 所示之竊盜犯行，經本院前審
    判決後，已經最高法院駁回其上訴而告確定，茲不贅述（被
    告子○○部分則由檢察官移送臺灣臺南地方法院併辦）。
三、按刑法第329 條之以強盜論，即以強盜罪相當條文處罰之意
    ，並非專以第328 條第1 項之強盜論，故第330 條所謂犯強
    盜罪，不僅指自始犯強盜罪者而言，即依第329 條以強盜論
    者，亦包括之，如此項準強盜有第321 條第1 項各款情形之
    一，自應依第330 條論處。又刑法準強盜罪，係以竊盜或搶
    奪為前提，在脫免逮捕之情形，其竊盜或搶奪既遂者，即以
    強盜既遂論，如竊盜或搶奪為未遂，即以強盜未遂論（最高
    法院分別著有25年度上字第6626號、77年度台上字第3960、
    68年度年度台上字第2772號、75年度台上字第6346號等判決
    意旨參照）。另按刑法第321 條第1 項第3 款所謂兇器，凡
    於人之生命身體之安全，易生危險者均屬之，因攜帶兇器行
    竊，只需行竊時攜帶具有危險性之兇器為已足，並不以主觀
    上有以該兇器行兇之意圖為必要（最高法院70年度台上字第
    6110號判決、71年度台上字第728 號判決意旨參照）。查本
    件被告子○○、癸○○所持扣案如附表二所示之物品，均係
    金屬材質，質地堅硬，此觀前揭扣案如附表二所示之器具照
    片影本9 張甚明，若持之行兇，客觀上顯足以對人之身體、
    生命、安全構成威脅，具有殺傷力，自為具有危險性之兇器
    無訛。被告子○○、癸○○所為如附表一編號1 、2 之準強
    盜行為得逞，此部分係犯刑法第330 條第1 項之攜帶兇器竊
    盜，因防護贓物，當場施以強暴既遂罪；被告二人所為如附
    表一編號4 之準強盜行為得逞，此部分係犯刑法第330 條第
    1 項之攜帶兇器竊盜，因防護贓物，當場施以脅迫既遂罪；
    被告2 人所為如附表一編號5 之準強盜行為未得逞，此部分
    係犯刑法第330 條第2 項、第1 項之攜帶兇器竊盜，因脫免
    逮捕，當場施以強暴未遂罪。被告等於如附表一編號5 因脫
    免逮捕而對被害人丁○○為傷害行為，係犯刑法第277 條第
    1 項之傷害罪，與其等所犯附表一編號5 之準強盜未遂罪，
    有方法結果之牽連關係，應依牽連犯之規定，從一重之準強
    盜未遂罪處斷。另甲訴人就如附表一編號2 部分認被告顏銘
    分犯行移送臺灣臺南地方法院併案審理，併此明。又甲訴
    人就如附表一編號2 、4 部分認被告癸○○係僅犯刑法第
    321 條第1 項第3 款之加重竊盜罪，而未論及被告癸○○係
    準強盜之共同正犯，亦有未當，惟起訴之基本社會事實相同
    ，且與前揭起訴論罪部分有連續犯之裁判上一罪關係，爰就
    被告癸○○所犯如附表一編號2 、4 部分依法變更起訴法條
    ，附此敘明。被告2 人所犯如附表一編號1 、2 、4 、5 之
    準強盜既遂、未遂犯行，時間緊接，方法相同，觸犯構成要
    件相同之罪，僅既、未遂狀態有別，顯係出於概括之犯意反
    覆為之，為連續犯，應依刑法第56條之規定，論以情節較重
    之攜帶兇器竊盜，因防護贓物，當場施以強暴既遂罪處斷。
    被告2 人就如附表一編號1 、2 、4 、5 之犯行，有犯意之
    聯絡及行為之分擔，均為共同正犯。至被告癸○○就如附表
    一編號3 所示之竊盜犯行，經本院前審判決後，已經最高法
    院駁回其上訴而告確定，茲不贅述。又被告子○○於89年間
    曾因違反毒品危害防制條例案件，經臺灣高雄地方法院以89
    年度易字第3742號判處有期徒刑4 月確定，已於90年8 月7
    日易科罰金執行完畢之事實，此經被告子○○供明在卷，並
    有臺灣高等法院被告全國前案記錄表在卷可考，其於有期徒
    刑執行完畢後，5 年以內再犯本件最重本刑為有期徒刑以上
    之罪，係屬累犯，應依刑法第47條之規定，加重其刑。
四、原審就被告2 人準強盜部分予以論罪科刑，固非無見，惟查
    ：(一)被告2 人所為如附表一之準強盜行為態樣有施強暴者（
    如附表一編號1 、2 、5 部分），亦有施脅迫者（如附表一
    編號4 部分），原審未予明確區分，尚有未洽。(二)如附表一
    編號1 部分，被害人己○○僅出面制止，並無逮捕被告2 人
    之意，被告等係為防護贓物而當場施強暴行為，原判決一併
    諭知被告2 人為脫免逮捕而當場施強暴行為，亦有違誤。被
    告2 人上訴意旨，猶執前詞，否認準強盜部分犯罪，雖無理
    由，惟原判決此部分既有上開可議之處，原判決此部分暨定
    執行刑部分自應予撤銷改判。審酌被告子○○、癸○○年輕
    力壯，不思循正當程序賺取所需，而竊取他人財物，並於遭
    他人發現制止之際，以兇器傷害他人，危害被害人財產、身
    心及社會治安甚鉅，惡性非輕，惟念其等犯後坦承部分犯行
    ，態度尚可，被告子○○係累犯等一切情狀，仍依原判決量
    處被告子○○有期徒刑9 年，被告癸○○有期徒刑7 年6 月
    。扣案如附表二所示之物，均係被告子○○所有，且供被告
    2 人共犯本件犯罪所用或預備之物，業據被告等供承在卷（
    見警一卷第2 頁反面、4 頁反面及本院93年5 月10日準備程
    序筆錄），應依刑法第38條第1 項第2 款之規定，併宣告沒
    收之。
五、甲訴意旨另以：被告子○○、癸○○2 人就如附表一編號1
    至5 之投幣器具撬壞，另涉犯刑法第354 條之毀損罪嫌云云
    。惟刑法第354 條之毀損罪，依刑法第357 條之規定，須告
    訴乃論。查如附表一編號1 、3 、4 部分之毀損犯行，遍查
    全卷被害人等並未對被告子○○、癸○○2 人提出告訴，表
    明訴追意思之記載；另如附表一編號2 、5 部分之毀損犯行
    ，雖證人丁○○於偵查中有表明訴追之意（見偵一卷第26頁
    ），惟該附表一編號2 、5 部分之加水機，係證人壬○○讓
    人寄放，由壬○○負責看管，且壬○○亦無提出毀損告訴之
    意，業據證人壬○○於原審供陳明確（見原審卷第134 頁）
    ，是證人丁○○並非此部分毀損犯行之被害人，其提出毀損
    告訴，自有未合。此部分既未經合法告訴，本應為不受理之
    諭知，惟甲訴人認此部分與前開論罪科刑部分有牽連犯之裁
    判上一罪關係，爰不另為不受理之諭知，併此敘明。
據上論斷，應依刑事訴訟法第369 條第1 項前段、第364 條、第
299 條第1 項前段、第300 條，刑法第28條、第56條、第329 條
、第330 條第1 項、第277 條第1 項、第55條、第47條、第38條
第1 項第2 款，罰金罰鍰提高標準條例第1條，判決如主文。
本案經檢察官彭南雄到庭執行職務。
中　　華　　民　　國　　94　　年　　1 　　月　　6 　　日
　　　　　刑事第三庭    審判長法　官  周賢銳
                              法　官  黃建榮
                              法　官  謝宏宗
以上正本證明與原本無異。
如不服本判決應於收受本判決後10日內向本院提出上訴書狀，其
未述上訴理由者，並得於提起上訴後10日內向本院補提理由書
狀（均須按他造當事人之人數附繕本)「 切勿逕送上級法院」。
中　　華　　民　　國　　94　　年　　1 　　月　　10　　日
　　　　　　　　　　　　　　　書記官　賴梅琴
附錄本判決論罪科刑法條：
中華民國刑法第329條：
(準強盜罪)
竊盜或搶奪，因防護贓物、脫免逮捕或湮滅罪證，而當場施以強
暴脅迫者，以強盜論。
中華民國刑法第330條第1項：
犯強盜罪而有第321 條第1 項各款情形之一者，處7 年以上有期
徒刑。
附表一
┌─┬─────────────────────────────────┐
│編│ 被害人    竊取時地及竊得之硬幣額             當場施暴情節        │
│號│                                                                  │
├─┼─────────────────────────────────┤
│1 │ 己○○    92年3 月12日上午6 時50分許    持鐵剪之子○○於己○○見 │
│  │ 　　　    高雄市○○區○○路115 號前    狀制止時，為防護贓物與之 │
│  │           ，竊得丙○○所有加水機投幣    拉捉扭打，己○○搶下鐵剪 │
│  │           箱內新台幣（下同）4,165 元    後子○○仍揮拳出擊。薛吉 │
│  │           。　　　　　                  峰則在旁伺機另持鐵剪擊傷 │
│  │                                         己○○頭部，旋2 人共同駕 │
│  │                                         車逃逸。                 │
├─┼─────────────────────────────────┤
│2 │ 壬○○    92年3 月17日晚間11時30分許    壬○○見狀下樓制止時，顏 │
│  │           高雄市○○區○○路122 號，    銘男、癸○○為防護贓物持 │
│  │           竊得壬○○供人寄放之加水機    鐵剪、鐵撬擲擊壬○○。   │
│  │           投幣箱內1,150元                                        │
├─┼─────────────────────────────────┤
│3 │ 辛○○    92年3 月18日上午4 時許高雄    子○○、癸○○持附表二1  │
│  │           市○○區○○街與民昌街口勇    至9 之物，由子○○撬開加 │
│  │           伯加水站竊取辛○○所有加水    水機，癸○○把風。       │
│  │           機投幣箱內570 元                                       │
├─┼─────────────────────────────────┤
│4 │ 乙○○    92年3 月18日上午4 時8 分許    癸○○（甲訴人誤為子○○ │
│  │ 戊○○    高雄市○○區○○路899 號之    ）於防護贓物於員工乙○○ │
│  │ 　　　    德民加油站竊得庚○○所有加    、戊○○上前欲制止時，對 │
│  │           水機投幣箱內1,000元           之脅迫稱：再靠近要用槍打 │
│  │           　　　　　                    等語。                   │
├─┼─────────────────────────────────┤
│5 │ 丁○○    92年3 月18八日上午4 時20分    丁○○見狀制止並將歹徒抓 │
│  │　　　     許高雄市○○區○○路122 號    住，為脫免逮捕，遭子○○ │
│  │           竊盜未得手                    持鐵剪、癸○○持鐵撬攻擊 │
│  │                                         ，因而致丁○○受有右臉部 │
│  │           　　　　　                    4×3甲分挫傷瘀腫、左膝蓋 │
│  │           　　　　　                    5 ×3甲分挫傷瘀腫、右膝　│
│  │           　　　　　                    蓋6×4甲分挫傷瘀腫，合併 │
│  │           　　　　　                    擦破傷、左肩胛6×5甲分挫 │
│  │           　　　　　                    傷瘀腫                   │
└─┴─────────────────────────────────┘
附表二
┌─┬────────┐
│編│                │
│號│ 扣案物         │
├─┼────────┤
│1 │ 鐵剪壹支       │
├─┼────────┤
│2 │ 鐵撬貳支       │
├─┼────────┤
│3 │ 鐵條壹支       │
├─┼────────┤
│4 │ 活動板手貳支   │
├─┼────────┤
│5 │ 十字起子貳支   │
├─┼────────┤
│6 │ 老虎鉗貳支     │
├─┼────────┤
│7 │ 尖嘴鉗壹支     │
├─┼────────┤
│8 │ 鐵鎚壹支       │
├─┼────────┤
│9 │ 自製起子壹支   │
├─┼────────┤
│10│ 鐵剪壹支       │
└─┴────────┘
                                                      Ｆ
